【裁判字號】    97,抗,2000
【裁判日期】    980223
【裁判案由】    假扣押
【裁判全文】
臺灣高等法院民事裁定                  97年度抗字第2000號
抗  告  人  美聯建設股份有限公司
法定代理人  乙○○
代  理  人  甲○○
上列抗告人因與相對人得泰工程有限公司間假扣押事件，對於中
華民國97年9月26日臺灣士林地方法院97年度裁全字第2837號所
為裁定提起抗告，本院裁定如下：
    主      文
原裁定廢棄。
相對人於原法院之聲請駁回。
聲請及抗告訴訟費用由相對人負擔。
    理      由
一、相對人於原法院聲請意旨略以：伊於民國95年4月22日承包
    抗告人之中和景平案「輕鬆GO」新建工程（下稱系爭工程）
    ，約定工程總價為含稅新台幣（下同）8228萬元，而系爭工
    程及追加工程伊均已依約完成，未有任何逾期或違約情事；
    惟抗告人卻以不實理由，拖欠工程款423萬7696元，迭經催
    討，抗告人均置之不理，近聞抗告人將隱匿財產，為恐難以
    執行，而請求准予假扣押。原法院認無不合，核定擔保金額
    准許就抗告人之財產於300萬元之範圍內予以假扣押。
二、抗告意旨則以：伊就全部工程款8228萬元中，已給付7900多
    萬元，不可能就區區尾款為隱匿財產，實係因相對人所施作
    之工程經住戶反應有頗多瑕疵，且部分工程款亦尚未到期，
    始未支付。相對人並未釋明其有隱匿財產之假扣押原因，其
    聲請不應准許等語。
三、按請求及假扣押之原因，應釋明之；前項釋明如有不足，而
    債權人陳明願供擔保或法院認為適當者，法院得定相當之擔
    保，命供擔保後為假扣押。民事訴訟法第526條第1項、第2
    項規定甚明。所謂假扣押之原因，依同法第523條第1項規定
    ，係指日後有不能強制執行或甚難執行之虞或應在外國為強
    制執行之情形。是債權人就假扣押之原因，依法有釋明之義
    務，亦即須提出可使法院信其主張為真實之證據。必待其已
    為釋明，惟仍有不足，而債權人陳明願供擔保或法院認為適
    當者，法院始得定相當之擔保，命供擔保後為假扣押，若債
    權人就假扣押之原因全未釋明，即不符假扣押之要件。
四、經查，相對人就假扣押之本案請求，固據提出工程合約、存
    證信函等影本為釋明證據，或足認已有相當之釋明。惟關於
    假扣押之原因部分，相對人於聲請狀僅載稱「遽聞抗告人將
    隱匿財產，為恐相對人日後有獲勝訴判決仍不得強制執行或
    甚難執行之虞，願供擔保以代釋明」云云，但未提出任何佐
    證，而其於本院固主張抗告人所有之工地僅剩假扣押之部分
    ，其他抗告人原有工地均已移轉至美聯開發公司等語（見本
    院卷第13頁），然為抗告人所否認，並提出不動產所有權狀
    ，顯示抗告人於97年5月至12月取得10筆不動產（見本院卷
    第24頁至33頁）；而相對人並未提出任何得即時調查之證據
    ，足使本院信其主張大概為真。則其就假扣押之原因顯然未
    盡釋明之義務，而非僅釋明有所不足，合於民事訴訟法第52
    6條第2項得以擔保補足之情形。則參酌上開說明，相對人之
    聲請不符假扣押之要件，自不應准許。原法院依相對人之聲
    請而准予假扣押，尚有未合。抗告意旨指摘原裁定不當，求
    予廢棄改判，為有理由。
 五、據上論結，本件抗告為有理由，裁定如主文。
中    華    民    國    98    年    2     月    23    日
                  民事第十四庭
                        審判長法  官  張  蘭
                              法  官  邱瑞祥
                              法  官  黃麟倫
正本係照原本作成。
本裁定除以適用法規顯有錯誤為理由，不得再抗告。如提起再抗
告，應於收受後10日內委任律師為代理人向本院提出再抗告狀。
並繳納再抗告費新台幣１千元。
中    華    民    國    98    年    2     月    23    日
                              書記官  王敬端


司法院資訊處製作；財團法人民間司法改革基金會備份。
